【裁判字號】    88,訴,453
【裁判日期】    891114
【裁判案由】    給付貨款
【裁判全文】
臺灣板橋地方法院民事判決  八十八年度訴字第四五三號
    原          告  佳運達實業有限公司
    法 定 代 理 人  丁○○.
    訴 訟 代 理 人  吳武川律師
    複  代  理  人  蔡榮德律師
                    乙○○
    被          告  巨男有限公司
    法 定 代 理 人  戊○○.
    被          告  領航服飾有限公司
    法 定 代 理 人  甲○○.
    共同訴訟代理人  張致祥律師
                    己○○律師
    複  代  理  人  丙○○
                    謝維仁律師
右當事人間請求給付貨款事件，本院判決如左：
    主      文
被告巨男有限公司應給付原告新臺幣壹拾萬壹仟陸佰玖拾元及自中華民國八十八年
三月二十六日起至清償日止按週年利率百分之五計算之利息。
被告領航服飾有限公司應給付原告新臺幣貳拾萬壹仟陸佰元及自中華民國八十八年三
月二十六日起至清償日止按週年利率百分之五計算之利息。
原告其餘之訴駁回。
訴訟費用由被告巨男有限公司負擔十分之一，被告領航服飾有限公司負擔十分之二，
餘由原告負擔。
本判決第一項、第二項於原告分別以新臺幣肆萬元為被告巨男有限公司提供擔保、以
新臺幣柒萬元為被告領航服飾有限公司提供擔保後，各得為假執行；被告巨男有限公
司、被告領航服飾有限公司如於假執行程序實施前，分別以新臺幣壹拾萬壹仟陸佰
玖拾元、貳拾萬壹仟陸佰元為原告提供擔保後，各得免為假執行。
原告其餘假執行之聲請駁回。
    事      實
壹、原告方面：
一、聲明：被告巨男有限公司應給付原告新台幣（下同）九十三萬七千七百二十七元
    ，被告領航服飾有限公司應給付原告三十六萬零二百六十元，均自起訴狀繕本送
    達被告之翌日起至清償日止，按年息百分之五計算之利息。並陳明原告願供擔保
    ，請准宣告假執行。
二、陳述：
  (一)原告與被告巨男公司於民國八十七年九月十日訂有合約書，原告與被告領航公
      司於八十七年七月三十一日亦訂有合約書。被告巨男公司、領航公司分別向原
      告訂購服飾等並分別以巨男有限公司名義及領航服飾有限公司名義申請第一商
      業銀行蘆洲分行及松山分行分別開立信用狀，信用狀金額分別為000000
      0元及0000000元。
  (二)原告分別依約交付貨物，依約定被告巨男公司應於八十七年十一月二十五日以
      前付款0000000元（此為証二號信用狀之有效期限）。詎被告巨男公司
      只付了0000000元，尚欠0000000元未付清。被告領航公司亦收
      到原告貨物依約定被告領航公司應於八十七年十月十日以前付款000000
      0元（此為証二號信用狀之有效期限）。詎被告領航公司只付了000000
      0元，尚欠三六０二六０元未付清。
  (三)原告所請求之金額較起訴狀所載減縮如本次書狀，請求細目如原証十一。
  (四)就被告對型號三０００三、三０００四、三０００五、三四二三七及三四二三
      八所抗辯部分，駁斥如下：
    (一)被告承認三０００三之布料由其自行提供，並承認布料有色差，準此，原告依
      被告之指示而完成衣服製作，當然得以向被告求償，被告援引民法第四百九十
      六條之規定欲減少給付，顯有誤會。
    (二)就三０００四、三０００五及三四二三七部分：
      之前被告雖與原告之代理人張孟浩確認有領後中異色殘留、口袋記號線殘留、
      袖子和袖口異色及共六件衣長、袖長不符，有關處理方式均由張孟浩提供以消
      失筆予以解決，被告對於處理方式或後來均無異議，並將貨品銷售一空，其間
      亦未告知原告貨品是否尚存有瑕疵，迨全部銷售後，再來告訴原告貨品乃以拍
      賣方式減價賣出，此違反買賣慣例，原告並不苟同，況且貨品在銷售當時是否
      仍存有瑕疵尚有疑問，被告片面稱減價賣出，並以原告請款時接受減價後之數
      額亦有誤會，蓋被告僅以部分清償，尚不能消滅債之關係，被告稱雙方以此數
      額達成和解，並不實在。
    (三)就型號三三二二八部分：
      (1)就前有瑕疵十七箱經原告領回後，並已送回被告處。
      (2)被告稱尚有留存之一七四五件有瑕疵，主張解除契約，唯查此型號之數量高
        達四五六０件，若如被告所指貨品均有問題，理應全部退回，為何又賣掉被
        告所不否認之二二０三件？故原告稱留存之一七四五件乃被告賣不出去退回
        之說，顯然並非子虛烏有。既然是被告賣不出才退回，當然不可主張解除契
        約。至於被告所稱以八折請款，乃被告之片面之詞，原告否認。
    (四)另就型號三００一五及三００四四部分：雖經  鈞長至現場履勘，唯其中有瑕
      疵之比例從百分之四至百分之三十不等，但既然被告於收受貨物後自行賣出逾
      半之衣服，而未告知原告，留存之衣服顯然為賣不出去的，被告自然有給付全
      部價金之義務。
  (五)被告領航公司部分：原告僅領得一、三三三、五四０元，被告自應再給付三六
      ０二六０元。
三、證據：提出合約書、第一商業銀行蘆洲分行國內不可撤銷信用狀、桃園郵局第三
    、五六四號存證信函、估價單、主料購買指圖書、服飾製造單、送貨單等影本為
    證據，並聲請訊問證人黃金運、張孟浩、劉傳興。
貳、被告方面：
一、聲明：駁回原告之訴及假執行之聲請；並陳明如受不利之判決，願供現金或銀行
    可轉讓定期存單為擔保請求免為假執行。
二、陳述：
  (一)被告巨男有限公司部分：
    (一)被告無違反通知義務：
      本件兩造間應係成立承攬契約，被告依法並無通知義務。縱認係成立買賣契約
      ，然原告係商品製造人，對其生產之衣物具有系爭瑕疵知之甚詳，顯係故意不
      告知瑕疵於原告，參照民法第三百五十七條之規定，自不得主張被告違反通知
      義務。況兩造早於八十七年十一月五日由原告代表張孟浩與被告代表陳春財兩
      人會同抽驗３０００３、３０００４、３０００５及３４２３７款式之衣物，
      系爭瑕疵業經兩造代表簽字認可。至於３００１５、３３２２８及３００４４
      款式之衣物，被告亦早於八十七年十一月十三日開始退貨（見答辯狀證四之出
      貨單），並經原告員工陳祝華簽收，原告於訴狀中亦自認曾領回若干有問題之
      衣物，陳祝華於十二月八日請款單上亦載明３００１５及３３２２８退修保留
      請款一事。原告主張被告未即通知產品之瑕疵，委無可採。
    (二)型號３０００３之瑕疵為「袖子和袖口異色」，經雙方於八十七年十一月五日
      由原告代表張孟浩與被告代表陳春財兩人，以抽樣之方式查驗屬實，並經兩造
      代表簽名確認。原告固主張色差係因被告所提供之布料所致，按被告提供布料
      而委由原告加工，兩造間之關係應為承攬契約。工作之瑕疵，因定作人所供給
      材料之性質而生者，定作人無民法第四百九十四條請求減少報酬或解除契約之
      權利，但承攬人明知其材料之性質或指示不適當而不告知定作人者，不在此限
      （民法第四百九十六條參照）。原告如發現布料有色差，自應即時告知被告，
      然原告始終未依上開規定告知，自不得於事後徒托空言，主張色差係因被告所
      提供之布料所致，被告自得依民法第四百九十四條規定請求減少報酬。被告主
      張減少報酬為原價之之七折，原告得請求給付八萬九千二百五十元。
    (三)型號３０００４之瑕疵為「領後中異色殘留」及「衣長尺寸、胸圍尺寸不符」
      ，３０００５之瑕疵為「領後中異色殘留」及「衣長尺寸不符」，３４２３７
      之瑕疵為「口袋記號線殘留」、「衣長、胸寬與尺寸表相差一寸」，亦於八十
      七年十一月五日由雙方確認。原告就異色瑕疵辯稱布料係由被告所提供，不可
      歸責於原告，且得以消失筆排除加以抗辯。查上開異色殘留之瑕疵與布料無關
      ，係因原告在布料上以白色筆標誌何處應縫以袖子、何處應縫接口袋之記號，
      但於加工過程中，未以布料遮掩該標線，致衣物上充滿了作記號之標線，影響
      衣物之美觀品質，大幅降低衣物之價值，且增行銷之困難度，且試驗結果根本
      無法以消失筆將標線除去。原告就尺寸不符之瑕疵則辯稱，原告所承做衣服之
      標板均為被告所提供，被告所自行打的板或有規格不符，亦是被告公司應自行
      負責，要與原告無關。被告否認提供原告做衣服之標板，原告應負舉證責任。
      況雙方合約第四條品質條款明訂「(1)賣方之產品其品質、樣本、布料規格及布
      料色牢度級數、縮率均須提出證明給買方確認。」由上可知原告就產品之縮率
      須提出證明給被告確認，今原告未履行此規定，以致所生產之衣服尺寸較標準
      縮小，自不得諉責於被告。原告就上開瑕疵應負擔保責任，被告就上開三款衣
      物於八十七年十一月十七日主張原告僅能以原約定價格之八五折請款，該款項
      原告亦已具領，此有被告之支付憑單可證，原告當時未表異議，足證兩造就此
      已達成和解。縱認和解不成立，在上開瑕疵不能修補之情形下，被告仍得依民
      法第四百九十四條之規定請求減少報酬。如認兩造係成立買賣契約，被告得依
      民法第三百五十九條之規定請求減少價金。
    (四)型號３００１５之瑕疵為袖口、領口和下擺異色，羅紋部分自行變更材質，經
      鈞院勘驗屬實。原告領回修補者有四箱，每箱三十六件，計有一四四件。被告
      委由通盈通運股份有限公司退回，原告拒絕領回，尚留存被告處者，經鈞院勘
      驗計有四二四件。原告領回者迄未修補交回，顯係不能修補。留存被告處者經
      鈞院抽驗兩箱未拆封者，其瑕疵之比例為三十六分之三十五及三十六分之二十
      九，已拆封者抽驗一箱，瑕疵之比例為三十八分之十九，合計瑕疵之比例達七
      成五。型號３００１５係原告供料，兩造間係買賣契約。原告計交付四五六０
      件予被告，惟抽驗結果顯示瑕疵之比例達七成五，無瑕疵部分縱使分送至各門
      市販賣，尺寸亦已不全，契約目的顯難達成，上開原告領回及退回遭拒收留存
      被告處者計有五六八件，被告自得依民法第三百五十九條規定全部解除契約。
      被告未退回者，計有三九九二件，兩造曾達成和解，原告同意以原價之八折請
      款，此有原告之員工陳小姐（陳祝華）於八十七年十二月八日開具之請款單可
      稽。原告就此得請求之價金為五十八萬二千八百三十二元，被告業已支付。
    (五)型號３３２２８之瑕疵為褲腳異色，經鈞院勘驗屬實。原告領回修補者有十七
      箱，每箱三十六件，計有六一二件。被告委由通盈通運股份有限公司退回，原
      告拒絕領回，尚留存被告處者，經鈞院勘驗計有一七四五件。原告領回者迄未
      修補交回，顯係不能修補。留存被告處者經鈞院抽驗五箱未拆封者，其瑕疵之
      比例為三十六分之十二、三十六分之四、四十六分之三十、三十六分之十二及
      三十六分之四，已拆封者瑕疵之比例為五十四分之二十七，合計瑕疵之比例達
      三成六。型號３００１５係原告供料，兩造間係買賣契約。原告計交付四五六
      ０件予被告，惟抽驗結果顯示瑕疵之比例達三成六，雖未如型號３００１５之
      瑕疵比例高，惟亦嚴重影響契約目的，上開原告領回及留存被告處者計有二三
      五七件，被告自得依民法第三百五十九條規定全部解除契約。被告未退回者，
      計有二二０三件，兩造曾達成和解，原告同意以原價之八折請款，此有原告之
      員工陳祝華於八十七年十二月八日開具之請款單可稽。原告就上開二二０三件
      衣物得請求之價金為三十二萬一千六百三十八元，被告業已支付。
    (六)原告稱被告退回之３００１５衣物，原告已陸續送回二三四件，３３２２８部
      分，已修補九０二件送回予被告，並引送貨單為據。惟查上開送貨單，其簽收
      日由八十七年十月廿一日起至八十七年十一月卅日止，原告代理人張孟浩（即
      Ｊａｃｋ）及陳祝華於八十七年十一月三十日之傳真中，自承提走二十一箱，
      型號３００１５有四箱計一四四件，型號３３２２８有十七箱計六一二件，即
      係退回修補至十一月三十日為止尚未送回者，上開送貨單僅係退回修補之部分
      衣物而已。
    (七)型號３００４４之瑕疵係嚴重之尺寸不符，經鈞院抽驗屬實。原告稱織片為被
      告所提供，故尺寸不符不可歸責於原告。查原告所送交之兩千多件尺寸全部不
      符，而被告僅代訂三百二十件織片，此有被告之支付憑單可憑，足證尺寸不符
      與織片無關。原告已領回部分，請求給付價金者為六二九件，尚留存被告處者
      經鈞院勘驗計有二百六十二件，原告應負物之瑕疵擔保責任，被告依民法第三
      百五十九件規定解除契約，故原告得請求給付價金者為三百六十七件，得請求
      六萬七千八百九十五元。
    (八)原告得請求之價金扣除被告巨男公司業已支之價金後，原告尚得請求十三萬一
      千六百九十元（詳附表）。
  (二)被告領航服飾有限公司部分：
      ３０５０２、３４６４５除皆少交付一件而遭扣款以外，被告已如數給付。型
      號３００１０有八百件丈青色袖口不符契約約定，其餘八百件之款項已如數給
      付，以上皆有被告支付憑單可稽。至於不符契約之八百件，雙方約定採寄賣方
      式，原告得請求之價金為二十萬一千六百元。
  (三)原告起訴主張巨男公司已支付0000000元，領航公司已支付00000
      00元，則合計已支付0000000元。被告主張巨男公司已支付0000
      000元，領航公司已支付0000000元，則合計已支付0000000
      元。兩者僅相差三○元。惟當初開票時，領航公司應支付之部分貨款一四三四
      ○○元，係由巨男公司開票時一併支付，致原告有所誤會。
三、證據：提出支付憑單、通盈通運股份有限公司證明書及貨物收據、被告公司出貨
    單、原告公司出貨請款單、蘆洲二支郵局第二○、一二○號存證信函及郵政掛號
    郵件收件回執、第一銀行信用狀、國內信用狀修改通知書、清點卡、等影本為證
    據。
    理      由
一、本件原告主張其與被告二公司訂定買賣契約，由原告出售成衣與被告二公司，且
    買賣標的物經原告於設於大陸之工廠製作完成，並運交被告二公司收受，被告二
    公司並將收受之成衣發送至被告之門市販售，但被告二公司尚有部分買賣價金仍
    未給付等事實，為兩造所不爭執，並有合約書影本、信用狀影本、送貨單影本等
    在卷可參，自堪信此部分之事實為真實。
二、按「買受人應按物之性質，依通常程序從速檢查其所受領之物，如發見有應由出
    賣人負擔保責任之瑕疵時，應即通知出賣人。」、「買受人怠於為前項之通知者
    ，除依通常之檢查不能發見之瑕疵外，視為承認其所受領之物。」、「不能即知
    之瑕疵，至日後發見者，應即通知出賣人，怠於為通知者，視為承認其所受領之
    物。」、「買受人對於由他地送到之物，主張有瑕疵，不願受領者，如出賣人於
    受領地無代理人，買受人有暫為保管之責。」、「前項情形，如買受人不即依相
    當方法證明其瑕疵之存在者，推定於受領時為無瑕疵。」民法第三百五十六條第
    一項、第二項、第三項、第三百五十八條第一項、第二項分別定有明文。本件原
    告又主張其業已運交買賣之成衣，被告雖抗辯稱有瑕疵存在，然其瑕疵有者為被
    告提供之材料本身問題，且被告在收受貨物之後並未在法定期間內主張瑕疵，應
    視為被告同意已經以無瑕疵之狀態收受買賣標的，因請求被告二公司分別給付尚
    欠之買賣價金；被告二公司則以原告供應之成衣有諸多瑕疵，其中部分經退貨後
    ，原告仍未補正，另有部分退貨於被告委託貨運公司運交原告時，卻遭原告拒絕
    收受，仍存放於被告倉庫內，且原告之職員並已經簽認打折請款，雙方已經達成
    協議等語資為抗辯。經查，本件原告在其設於大陸地區之工廠製造系爭買賣標的
    成衣，再運回台灣交付被告，被告等雖認為原告運交之成衣品質有瑕疵，不符合
    雙方訂立之規格要求，然被告仍將該批收受之成衣貨物發送至被告所屬門市銷售
    ，部分成衣並已經銷售出去，但有部分成衣則已經退運予原告，部分存放於被告
    之倉庫內等事實，為兩造所不爭執，自堪信原告此部分之主張為真實，則依據前
    揭法條規定，買受人自應從速檢查其所受領之標的，本件買賣標的為成衣，其瑕
    疵顯而易見，檢查是否有瑕疵存在並不困難，且雖數量非少，難以一一檢查，然
    而，被告既然將成衣發送至門市銷售，在門市銷售之被告雇用之職員，對於少量
    之成衣自得詳加檢查而得輕易發覺有瑕疵存在，雖然如此，被告卻仍將有該批有
    瑕疵之成衣以特價品之方式銷售，可見其已經決定接受該批買賣標的，而不選擇
    將整批貨物全部退回出賣人之方式處理，被告自不得再行主張解約，自屬當然；
    然而，該批成衣之瑕疵確屬存在，並經本院至被告存放之倉庫開啟完整未拆封之
    整箱貨物勘驗，有勘驗筆錄在卷可稽，勘驗結果發現不合規格之瑕疵品比例甚高
    ，遠超乎一般交易所能容許之程度，則出賣人接受買受人以折扣付款之方式處理
    ，亦非悖於常情，再參照被告所提出之有原告職員陳祝華等所簽認之並標註折扣
    之單據與被告公司以折扣付款之支付憑單等證據，應認為被告之兩造已經就系爭
    買賣標的之價格成立協議一節，與事實相符而可採信。是以，依照被告所提按雙
    方協議之折扣後價額計算結果，被告抗辯原告對被告巨男有限公司尚得請求十三
    萬一千六百九十元、對被告領航服飾有限公司尚得請求二十萬一千六百元等節應
    屬可採，故原告之請求於前揭數額及自起訴狀繕本送達翌日即八十八年三月二十
    六日起至清償日止按法定利率計算之利息之範圍為有理由，應予准許，至於原告
    之請求超過該數額部分則為無理由，應予駁回。
三、兩造均陳明願預供擔保聲請宣告假執行或免為假執行，就原告勝訴部分，經核均
    無不合，爰分別酌定相當之擔保金額就原告勝訴部分俱准許之；至於原告其餘假
    執行之聲請，因該部分訴之駁回而失所附麗，應併予駁回。
四、本件事證已臻明確，兩造其餘主張及攻擊防禦方法與證據，經本院斟酌後，與本
    件判決結果已不生影響，故不一一論列，附此敘明。
五、結論：原告之訴為一部有理由，一部無理由，依民事訴訟法第七十八條、第八十
    五條第一項但書、第三百九十二條，判決如主文。
中      華      民      國    八十九    年     十一     月     十四     日
                                臺灣板橋地方法院民事第一庭
~B法      官  許  瑞  東
右為正本係照原本作成
如對本判決上訴，須於判決送達後廿日內向本院提出上訴狀
中      華      民      國    八十九    年     十一     月     十四     日
~B法院書記官  許  慧  禎


司法院資訊處製作；財團法人民間司法改革基金會備份。
